最高法院刑事判決　　　　　　九十四年度台上字第四九六○號
　　上　訴　人　甲○○
　　　　　　　　　　　　211.
　　　　　　　　乙○○
　　　　　　　　　　　　211.
　　　　　　　　丙○○
　　　　　　　　　　　　211.
上列上訴人等因違反公職人員選舉罷免法案件，不服台灣高等法
院台南分院中華民國九十四年六月一日第二審更審判決（九十四
年度重選上更(三)字第一四四號，起訴案號：台灣台南地方法院檢
署九十一年度選偵字第十八號、第二三號），提起上訴，本院判
決如下：
    主  文
上訴駁回。
    理  由
按刑事訴訟法第三百七十七條規定，上訴於第三審法院，非以判
決違背法令為理由，不得為之。是提起第三審上訴，應以原判決
違背法令為理由，係屬法定要件。如果上訴理由狀並未依據卷內
訴訟資料，具體指摘原判決不適用何種法則或如何適用不當，或
所指摘原判決違法情事，顯與法律規定得為第三審上訴理由之違
法情形，不相適合時，均應認其上訴為違背法律上之程式，予以
駁回。本件上訴人甲○○、乙○○、丙○○上訴意旨略稱：(一)、
原判決理由以因雨取消而改送蛋糕之詞，僅祝世敏一人之言，其
餘住戶並無相同之供詞，而謂祝世敏之證言不足採納；惟又稱姬
清河證稱丙○○言及是「樓下茶會送的」。可見有二位證人皆言
及茶會取消之事，原判決卻稱只有祝世敏一人言及茶會，就此取
消茶會始改送蛋糕可證明非賄選之有利上訴人等證據，原判決未
予審酌，顯未盡調查之能事。又卷內資料皆未有任何積極證據顯
示甲○○有指使乙○○、丙○○分送蛋糕以為賄選之事，依乙○
○、丙○○之供述，僅係住戶錯覺行賄及乙○○隨意脫口而出，
乙○○要丙○○幫甲○○拉票或係基於個人政治理念熱情過度之
習慣反應，仍不能證明甲○○有授意行賄之犯行。原審以形式上
分送蛋糕即認上訴人等有犯意聯絡及行為分擔，實難謂為適法。
(二)、收受蛋糕而有投票權之陳永信證稱其尚未決定投票給那位候
選人，而以當今社會價值暨人民選舉情感以觀，徒憑一份蛋糕贈
送一戶人家，即遽認要約不行使投票權或為一定之行使者，具有
對價關係，實有證據上牽強附合之矛盾。原審就交付與收受者彼
此相互間之意思是否行賄、受賄，未詳加具體說明，有判決不載
理由之違法。又依林曉琴、姚代隆在警詢之供述，或推測為候選
人贈與，或根本不知交付者為何原因而為贈與，如何能據以認定
交付賄賂罪之對價業已合致成立之立論基礎？原判決指稱上訴人
等之行賄幾達彈無虛發程度，及村長選舉，因選區甚小，影響一
戶即足以影響其中有投票權人之立論，或係主觀臆測，或係失之
客觀，自有證據上理由相互矛盾之違法。(三)、姬清河證稱丙○○
並未向其要求支持甲○○，其亦不識丙○○，則上訴人等如何向
其戶內尚有投票權人為預備賄賂行為？甲○○贈送之蛋糕既未附
有任何競選文宣，亦未表明支持某候選人，全無任何個人名義之
彰顯或選舉之相關表示，焉能因乙○○、丙○○分送蛋糕之際隨
意口頭拜票，而率認「在受賄者一方，已認知行賄者對其行求、
期約或交付之意思表示，乃為約使其為投票權一定之行使或不行
使」？原判決顯有判決理由矛盾之違法。又原判決謂徐耿榮部分
為一般餽贈，亦有違失之處，上訴人等與其平生素昧，何以要對
其為一般餽贈？且亦不知其無投票權，惟姬清河部分，原審則認
上訴人等係預備賄賂，徐耿榮部分則認係一般餽贈，理由亦屬相
互矛盾。(四)、甲○○化名訂購蛋糕之目的非當然只為賄選之單一
意思，原判決以此謂甲○○有投票行賄犯行，違反無罪推定原則
。就分送蛋糕乃因天雨取消茶會補送點心之事實以觀，化名之事
焉能因住戶之錯覺行賄及乙○○、丙○○隨意口頭拜票而認甲○
○有賄選犯行？原審就乙○○、丙○○分送蛋糕時是否有隨意拜
票之反射動作，皆未調查清楚，即認定係投票行賄，有違證據法
則及罪刑法定主義之禁止類推原則云云。
惟查：原判決綜核甲○○供承其係台南縣歸仁鄉文化村第十七屆
村長候選人，並與乙○○、丙○○坦承有於選舉期間向同村大德
路二一一號公寓大樓之住戶分送抹茶蜂蜜蛋糕；丙○○在警詢及
其與乙○○在偵查中之供述，證人吳佩珍、林志怡、林曉琴、姚
代隆、陳永信、劉錦華、洪玉綿、曾進旺、姬清河於警詢之證述
，及林志怡、林曉琴、陳永信、傅新發、江秀晴、曾進旺、陳惠
珍、廬惠玲在原審第二次更審中之證述，卷附「明新食品店」訂
貨單、扣押書、台南縣歸仁鄉歸仁戶政事務所檢送之文化村大德
路二一一號大樓選舉人名冊，扣案之抹茶蜂蜜蛋糕等證據，並參
酌全案其餘卷證資料，本於事實審法院職權之推理作用，認定上
訴人等確有共同連續對於有投票權之人，行求賄賂，而約其投票
權為一定之行使犯行（甲○○處有期徒刑五月，乙○○處有期徒
刑四月，丙○○處有期徒刑三月，各褫奪公權一年），已詳細說
明其理由，對於甲○○辯稱：伊有訂蛋糕並送至乙○○住處，但
未以許添財名義訂購，伊是社區社團負責人，當時只是希望大樓
熱鬧一點而已，聯誼會當時伊未發表政見，亦未發送傳單，沒有
賄選云云；乙○○辯稱：將蛋糕分送大樓住戶時，未拜託住戶投
票給二號甲○○，沒有賄選之意云云；丙○○辯稱：乙○○拿來
蛋糕，伊幫忙分送住戶二盒，尚餘四盒在伊住處，沒有要求住戶
投票給甲○○，與選舉一點關係都沒有，沒有賄選云云，均如何
不足採信；及祝世敏於警詢時所稱甲○○本來要辦大樓住戶之茶
點座談會，如何與甲○○所供之舉辦日期不符而無足採納等，亦
已於理由中詳加說明及指駁，其採證認事，從形式上觀察，並無
違背法令之情形。上訴意旨對原審之論斷，究有何違背經驗法則
或論理法則等違法情形，亦未依據卷內資料為具體之指摘。且查
：採證認事原屬事實審法院之職權，原審採取丙○○於警詢、偵
查中及乙○○在偵查中分別供承渠等分送蛋糕予住戶時，請求支
持甲○○，暨林志怡、林曉琴、陳永信等人供述分送蛋糕之人要
求投票支持甲○○等證詞，為認定上訴人等致送蛋糕係基於賄選
目的之論證，當然排除證人姬清河於警詢時所稱是「樓下茶會所
送」之證詞，原審對此部分雖漏未說明其併為不可採取之理由，
因尚不足以動搖原判決認定犯罪事實之基礎，於判決自不生影響
，依刑事訴訟法第三百八十條規定，尚難據為適法之第三審上訴
理由。又原判決已說明其就案內所有證據，本於調查所得心證，
分別定其取捨，而憑以認定上訴人等對上開大樓住戶分送蛋糕行
求賄賂或預備行賄有犯意聯絡、行為分擔，為共同正犯，及上開
蛋糕每盒價值雖僅新台幣一百九十元，仍足以影響收受之有投票
權人其投票權之行使，暨姬清河雖未設籍上開大樓而無投票權，
惟其戶內仍有二人有投票權，丙○○縱尚未將行賄意思告知於該
有投票權之人，仍應成立預備賄選等之依據及理由，此係事實審
法院採證認事之職權行使，難謂有違反證據法則、判決不備理由
、判決理由矛盾，或應於審判期日調查之證據而未予調查之情形
。上訴意旨就原審此部分之論斷，既亦未依據卷內資料，具體指
摘有何違背法令，徒就原判決已說明論斷之事項，再為爭執，殊
非得據為合法上訴第三審之理由。再者，原審依憑明新食品行歸
仁店店員吳佩珍之證詞及蛋糕訂貨單，而據以判斷甲○○化名「
許添財」向該店訂購一百盒抹茶蜂蜜蛋糕，係基於賄選之目的而
訂購，自係本於卷存證據而推理，於證據法則自屬無悖。其餘上
訴意旨所執各詞，原判決或已在理由中論斷綦詳，或就與犯罪構
成要件無涉之枝節問題，徒以自己主觀之說詞，漫為單純事實之
爭辯，依首開說明，自非適法之第三審上訴理由。其上訴違背法
律上之程式，應予駁回。
據上論結，應依刑事訴訟法第三百九十五條前段，判決如主文。
中　　華　　民　　國　九十四　年　　九　　月　　八　　日
                      最高法院刑事第十二庭
                          審判長法官  謝　俊　雄
                                法官  陳　世　雄
                                法官  蘇　振　堂
                                法官  吳　信　銘
                                法官  徐　文　亮
      本件正本證明與原本無異
                                      書  記  官
中　　華　　民　　國　九十四　年　　九　　月　 十四 　日
                                                      Ｅ
